【裁判字號】    97,基簡,919
【裁判日期】    980415
【裁判案由】    給付會款
【裁判全文】
臺灣基隆地方法院民事簡易判決         97年度基簡字第919號
原      告  子○○
            戌○○○
            巳○
            Ｂ○○○
            地○○
            玄○○
            乙○○
            宇○○
            戊○○○
            申○○
            己○○
            甲○○
            宙○○
上列十三人共同
訴訟代理人  陳世杰律師
被      告  卯○○○  住台北縣金山鄉金包里24號
                      身分證統一編號：Ｚ000000000號
            黃○○○  住台北縣金山鄉金包里20號
                      身分證統一編號：Ｚ000000000號
上  一  人
訴訟代理人  Ａ○○    住同上
被      告  未○○    住台北縣金山鄉○○路159號
                      身分證統一編號：Ｚ000000000號
            天○○    住台北縣金山鄉○○村○○路395號B區
                        9樓之5
                      身分證統一編號：Ｚ000000000號
            癸○○    住台北縣金山鄉○○里街24號
                      身分證統一編號：Ｚ000000000號
            壬○○    住臺北市○○區○○路42之4號三樓
                      住台北縣金山鄉○○里街24號
                      身分證統一編號：Ｚ000000000號
            辰○○    住台北縣金山鄉○○路30號2樓
                      身分證統一編號：Ｚ000000000號
            庚○○○○○○○
                      住台北縣金山鄉○○路23號
            丁○○    住台北縣金山鄉○○○路66巷6弄18號
                      身分證統一編號：Ｚ000000000號
            亥○○    住台北縣金山鄉○○路23號2樓
                      身分證統一編號：Ｚ000000000號
上  一  人
訴訟代理人  丙○○    住台北縣金山鄉○○路23號
被      告  午○○    住基隆市安樂區○○○路135巷34號4樓
                      身分證統一編號：Ｚ000000000號
            酉○○    住台北縣金山鄉○○街33號
            丑○○○○○○○○○
                      住台北縣金山鄉○○街23號
                      身分證統一編號：Ｚ000000000號
            寅○○    住台北縣金山鄉○○○路23號2樓
                      身分證統一編號：Ｚ000000000號
            辛○○    住台北縣萬里鄉○○路8號
                      身分證統一編號：Ｚ000000000號
上列當事人間給付會款事件，本院於民國98年4月1日言詞辯論終
結，判決如下：
    主  文
被告卯○○○應給付原告新臺幣柒萬參仟陸佰捌拾肆元，及自民
國九十八年三月二十日起至清償日止，按年息百分之五計算之利
息。
被告未○○、卯○○○應連帶給付原告新臺幣柒萬參仟陸佰捌拾
肆元，及自民國九十七年十月七日起至清償日止，按年息百分之
五計算之利息。
被告天○○、卯○○○應連帶給付原告新臺幣伍萬捌仟玖佰肆拾
柒元，及自民國九十七年十月七日起至清償日止，按年息百分之
五計算之利息。
被告癸○○、卯○○○應連帶給付原告新臺幣柒萬參仟陸佰捌拾
肆元，及自民國九十七年十月七日起至清償日止，按年息百分之
五計算之利息。
被告壬○○、卯○○○應連帶給付原告新臺幣柒萬參仟陸佰捌拾
肆元，及自民國九十七年十月七日起至清償日止，按年息百分之
五計算之利息。
被告辰○○、卯○○○應連帶給付原告新臺幣伍萬捌仟玖佰肆拾
柒元，及自民國九十七年十月七日起至清償日止，按年息百分之
五計算之利息。
被告庚○○○○○○○、卯○○○應連帶給付原告新臺幣柒萬參
仟陸佰捌拾肆元，及自民國九十七年十月八日起至清償日止，按
年息百分之五計算之利息。
被告丁○○、卯○○○應連帶給付原告新臺幣伍萬捌仟玖佰肆拾
柒元，及自民國九十七年十月七日起至清償日止，按年息百分之
五計算之利息。
被告亥○○、卯○○○應連帶給付原告新臺幣柒萬參仟陸佰捌拾
肆元，及自民國九十七年十月八日起至清償日止，按年息百分之
五計算之利息。
被告林慧萍、卯○○○應連帶給付原告新臺幣伍萬捌仟玖佰肆拾
柒元，及自民國九十七年十月七日起至清償日止，按年息百分之
五計算之利息。
被告丑○○○○○○○○○、卯○○○應連帶給付原告新臺幣柒
萬參仟陸佰捌拾肆元，及自民國九十七年十月七日起至清償日止
，按年息百分之五計算之利息。
被告寅○○、卯○○○應連帶給付原告新臺幣伍萬捌仟玖佰肆拾
柒元，及自民國九十七年十月九日起至清償日止，按年息百分之
五計算之利息。
原告其餘之訴駁回。
訴訟費用由被告未○○、天○○、癸○○、壬○○、辰○○、庚○○○○○○○、丁○○、亥○○、酉○○、林美雲即天天春媒
氣行、寅○○共同負擔五分之二，被告卯○○○負擔二分之一，
餘由原告共同負擔。
本判決第一項得假執行。但被告如以新臺幣柒萬參仟陸佰捌拾肆
元為原告預供擔保後，得免為假執行。
本判決第二項得假執行。但被告如以新臺幣柒萬參仟陸佰捌拾肆
元為原告預供擔保後，得免為假執行。
本判決第三項得假執行。但被告如以新臺幣伍萬捌仟玖佰肆拾柒
元為原告預供擔保後，得免為假執行。
本判決第四項得假執行。但被告如以新臺幣柒萬參仟陸佰捌拾肆
元為原告預供擔保後，得免為假執行。
本判決第五項得假執行。但被告如以新臺幣柒萬參仟陸佰捌拾肆
元為原告預供擔保後，得免為假執行。
本判決第六項得假執行。但被告如以新臺幣伍萬捌仟玖佰肆拾柒
元為原告預供擔保後，得免為假執行。
本判決第七項得假執行。但被告如以新臺幣柒萬參仟陸佰捌拾肆
元為原告預供擔保後，得免為假執行。
本判決第八項得假執行。但被告如以新臺幣伍萬捌仟玖佰肆拾柒
元為原告預供擔保後，得免為假執行。
本判決第九項得假執行。但被告如以新臺幣柒萬參仟陸佰捌拾肆
元為原告預供擔保後，得免為假執行。
本判決第十項得假執行。但被告如以新臺幣伍萬捌仟玖佰肆拾柒
元為原告預供擔保後，得免為假執行。
本判決第十一項得假執行。但被告如以新臺幣柒萬參仟陸佰捌拾
肆元為原告預供擔保後，得免為假執行。
本判決第十二項得假執行。但被告如以新臺幣伍萬捌仟玖佰肆拾
柒元為原告預供擔保後，得免為假執行。
    事實及理由要旨
一、被告卯○○○、黃○○○、未○○、天○○、癸○○、壬○○、庚○○○○○○○、丁○○、亥○○、酉○○、丑○○○○○○○○○、寅○○、辛○○等人經合法通知，未於言
    詞辯論期日或最後言詞辯論期日到場，核無民事訴訟法第
    386 條所列各款情形，依民事訴訟法第436條第2項、第385
    條第1項前段之規定，准原告之聲請，由其一造辯論而為判
    決。
二、原告主張：
  (一)緣被告卯○○○自民國94年起擔任會首對外召募互助會，會
    期自94年1月起至97年6月止，會員含會首共43會份，每期會
    款新臺幣（下同）2萬元，於每月1日開標，原告等依照合會
    之進行按期繳交會款，至今均為活會會員，而被告等人則陸
    續得標而成為死會。詎自97年2月合會出現問題後，被告酉
    ○○、林秀英、寅○○自97年3月即未繳交會款，每人各積
    欠8萬元，共計24萬元；另被告卯○○○、未○○、天○○
    、癸○○、壬○○、辰○○、林小玲、丁○○、亥○○、午
    ○○、林美雲、辛○○等人則皆自97年2月即未再繳交任何
    會款，每人各自積欠10萬元，共計120萬元。系爭合會已無
    法繼續進行，為此依民法第709條之9規定請求被告等人給付
    積欠之會款。
  (二)查系爭合會會單之記載因多屬簡稱或便宜行事，故與實際名
    稱有所出入，所提會單並未記載會首，若含會首則有43人。
    而原告子○○即會單中之「林秋詳」；原告地○○即會單中
    之「潘志忠」；原告甲○○即會單中之「麗敏」；原告申○○即會單中之「富貴」；原告巳○即會單中之「阿麗」；原
    告張己○○即會單中之「阿惠」；原告Ｂ○○○即會單中之
    「米雪」；原告宇○○即會單中之「阿霞」；另「卓天詳」
    、「卓木吉」皆為原告卓吳素楨以他人名義投標，而會單中
    之「李依銀」實際上為原告「宙○○」。
  (三)又被告癸○○稱已給付50萬元予被告卯○○○，但原告等人
    並未收到該金額，且被告癸○○與卯○○○二人為親子關係
    ，渠等所述難謂真實。且被告黃○○○、辛○○、壬○○雖
    聲稱為會首偷標或為活會，卻未能提出任何證據，亦難謂為
    真實。而被告等人一再聲稱已給付部分會款，但原告等人自
    始至終皆未取得任何款項，故渠等之答辯並不足採。至於被
    告黃○○○曾於97年度基簡字第468號訴訟中提出民事答辯
    狀表示其為死會，故其在本件訴訟中陳稱其為活會會員，實
    係臨訟託詞，且未提出任何證據，亦難謂真實。
  (四)本件係被告卯○○○擔任數個互助會之會首，而參與合會者
    多為其鄰居或認識之人，因此乃信任會首，於投標時有時亦
    未前往觀看，再加上同時參與數互助會之人所在多有，故就
    各個合會之已得標會員為何人，唯有會首卯○○○最為清楚
    。倒會後原告申○○等人會同其他會員於97年2月1日與會首
    進行協調，並由申○○依照會首之說法記載互助會會員名冊
    ，寫明各會員得標或未得標情形，事後並由會首即被告卯○○○確認後簽名，是依被告卯○○○互助會會員名冊內之記
    載，原告等人確實皆未得標；而被告等人除黃○○○外，係
    皆經會首卯○○○確認為已得標會員，且多數會員於開庭時
    亦承認確實已得標，而會員中或有參與由會首所召集之其他
    互助會，或有與會首間有債權債務關係，因此會員中即有人
    同意讓會首於系爭合會中代其投標並由會員取走得標金，故
    名冊中始有記載「會首標」之狀況，此屬渠等與會首間之糾
    紛，自不影響原告等人求償之權益。
  (五)訴之聲明：
    1.被告卯○○○應給付原告等10萬元，及自本起訴狀繕本送
      達被告翌日起至清償日止，按年息5%計算之利息。
    2.被告黃○○○應給付原告等8萬元，及自本起訴狀繕本送
      達被告翌日起至清償日止，按年息5%計算之利息。被告卯
      ○○○對前述金額應連帶給付之。
    3.被告未○○應給付原告等10萬元，及自本起訴狀繕本送達
      被告翌日起至清償日止，按年息5%計算之利息。被告卯○○○對前述金額應連帶給付之。
    4.被告天○○應給付原告等10萬元，及自本起訴狀繕本送達
      被告翌日起至清償日止，按年息5%計算之利息。被告黃寶
      蓮對前述金額應連帶給付之。
    5.被告癸○○應給付原告等10萬元，及自本起訴狀繕本送達
      被告翌日起至清償日止，按年息5%計算之利息。被告黃寶
      蓮對前述金額應連帶給付之。
    6.被告壬○○應給付原告等10萬元整，及自本起訴狀繕本送
      達被告翌日起至清償日止，按年息5%計算之利息。被告黃
      寶蓮對前述金額應連帶給付之。
    7.被告辰○○應給付原告等10萬元整，及自本起訴狀繕本送
      達被告翌日起至清償日止，按年息5%計算之利息。被告黃
      寶蓮對前述金額應連帶給付之。
    8.被告庚○○○○○○○應給付原告等10萬元，及自本起訴
      狀繕本送達被告翌日起至清償日止，按年息5%計算之利息
      。被告黃寶蓮對前述金額應連帶給付之。
    9.被告丁○○應給付原告等10萬元，及自本起訴狀繕本送達
      被告翌日起至清償日止，按年息5%計算之利息。被告黃寶
      蓮對前述金額應連帶給付之。
    10.被告亥○○應給付原告等10萬元，及自本起訴狀繕本送達
      被告翌日起至清償日止，按年息5%計算之利息。被告黃寶
      蓮對前述金額應連帶給付之。
    11.被告午○○應給付原告等10萬元，及自本起訴狀繕本送達
      被告翌日起至清償日止，按年息5%計算之利息。被告黃寶
      蓮對前述金額應連帶給付之。
    12.被告酉○○應給付原告等8萬元，及自本起訴狀繕本送達
      被告翌日起至清償日止，按年息5%計算之利息。被告黃寶
      蓮對前述金額應連帶給付之。
    13.被告林美雲應給付原告等10萬元，及自本起訴狀繕本送達
      被告翌日起至清償日止，按年息5%計算之利息。被告黃寶
      蓮對前述金額應連帶給付之。
    14.被告寅○○應給付原告等8萬元，及自本起訴狀繕本送達
      被告翌日起至清償日止，按年息5%計算之利息。被告黃寶
      蓮對前述金額應連帶給付之。
    15.被告辛○○應給付原告等10萬元，及自本起訴狀繕本送達
      被告翌日起至清償日止，按年息5%計算之利息。被告黃寶
      蓮對前述金額應連帶給付之。
三、被告方面：
  (一)被告卯○○○、庚○○○○○○○、酉○○經合法通知而未
    到庭，亦未提出書狀為任何聲明或陳述。
  (二)被告黃○○○抗辯：我的會是被會首偷標的，我本身仍是活
    會；且系爭合會倒會後經會首簽名確認之會單上，亦記載被
    告部分係屬會首偷標，足證被告仍屬活會。至於被告在本院
    97年度基簡字第468號民事答辯狀內之所以稱自己為死會，
    是因為當時沒有證據可以證明自己的會是被會首偷標，但根
    據原告事後所提證物三顯示，被告的會確實是被會首私下偷
    標的。
  (三)被告未○○抗辯：我是死會，但所有會款在96年11月份都跟
    會首卯○○○結清了。
  (四)被告天○○抗辯：我是死會，在95年元月份得標後就一直繳
    到97年2月會首發生事情才沒有繳，而且會首給我的會單只
    有40人（含會首41人），跟本件提出的會單人數不符。
  (五)被告癸○○抗辯：我是死會，在95年3、4月份標到這個會，
    但我在96年11月份的時侯，已將後面7個會的死會會錢全部
    匯給會首，這部分我有匯款紀錄為證，所以我的會款都已經
    繳清了。雖然我跟會首是母子關係，但法律上我跟她是分開
    的，而在會首還沒有避不見面的時候，原告申○○有代表其
    他會員來收會款，當時會首也有告訴她說我的部分不要收。
  (六)被告壬○○抗辯：會首是我母親，我並沒有加入這個合會，
    是她冒用我的名義參加的。
  (七)被告辰○○抗辯：我是死會，我在96年7月得標的，我繳納
    到97年2月份，因為找不到會首，所以就沒有再繳了。
  (八)被告亥○○抗辯：我是死會，大概在96年10月得標的，在得
    標之後就將所得的會款扣掉之後要繳納死會的會款及會首欠
    我的貨款，就將這個會結束掉；又會首所寫已標、未標會單
    部分，據已到場的會員表示，會首當時有吃藥趴在桌子上面
    ，我想請問原告，原告表示這是會首自己簽名的，如何證明
    是會首所簽名的？另外我們所拿到的原始會單跟被告所提出
    的會單人數也不相同。
  (九)被告午○○抗辯：我是活會，我之前要標會，但是都標不到
    ，會首有向我表示96年12月要讓我標，但是也沒有讓我標，
    是直到97年2月的時侯，才有活會的人告訴我會首已經倒會
    了。
  (十)被告林美雲抗辯：我是死會，我在96年9月1日得標，標得合
    會金之金額應為799,500元，然會首卯○○○僅交付我399,
    750元，是用支票的方式開給我的，會首有透過她的親人告
    訴我，她的另外一半會款會在標到林陳密那一會之後再給我
    ，但是林陳密這一會變成活會都是我在處理，所以才沒有將
    林陳密這部分的活會列入原告。之後我陸續繳交96年10月及
    11月兩期會款，但會首卯○○○從此避不見面，亦不願如先
    前所承諾交付未結清之剩餘合會金額。又我常去標會，也有
    看到原告子○○去標會，而且也標到了會，我也有恭喜他，
    後來再去標會就沒有看到原告子○○了，所以原告子○○應
    該是死會。至於為何原告會變成這麼多人，應該是有人標到
    會沒有拿到會款，所以才會這麼多人，實際上活會應該只有
    五個人。
  (十一)被告辛○○抗辯：我有參加這個合會，但是我從頭至尾都沒
    有參與標會，所以我現在還是活會，都是會首去跟我收會款
    ，所以我一直繳納到97年2月份會首不見了為止。因為大家
    都是好朋友，只要會首標到會告訴我叫我繳會款，我就會繳
    納，先前我參加過卯○○○的會，我也是最後一會得到全部
    會款的人。
  (十二)被告寅○○抗辯：我是死會，我有繼續繳納會款，一直繳到
    會首跑掉就沒有再繳了，目前是剩下4會8萬元沒有繳，我是
    想等到確定要繳給誰的話就會繼續繳。
  (十三)被告丁○○抗辯：我也是死會，剩下4會8萬元沒有繳，但是
    會首卯○○○又另外騙我一會個會，讓我已經繳了12萬元。
    還有原告子○○、地○○、申○○都已經是死會了，為何能
    夠當作原告，而黃○○○是活會為何會當作被告，因為我們
    都是金山人，也是鄰居，所以我們都很瞭解。
四、得心證之理由：
  (一)被告卯○○○、庚○○○○○○○、酉○○、寅○○部分：
    經查，本件原告主張被告卯○○○擔任系爭合會會首，會期
    自94年1月起至97年6月止，會員含會首共43會份，每期會款
    2 萬元，於每月1日開標，系爭合會於97年2月即未能繼續進
    行，被告酉○○、陳淵仁自97年3月起即未繳納會款，各積
    欠會款8萬元，被告卯○○○、林小玲自97年2月起即未繳納
    會款，各積欠會款10萬元等情，業據原告提出系爭合會會單
    為證，核與本院依職權調取臺灣基隆地方法院檢察署97年偵
    字第948號偵查卷宗所附系爭合會會單正本相符，復為被告
    寅○○所不爭執，而被告卯○○○、林小玲、酉○○則均未
    於言詞辯論期日到場，亦未提出書狀作何聲明或陳述，本院
    審酌原告所提系爭合會會單內容與其等所述相符，堪認原告
    此部分之主張為真實。
  (二)被告壬○○部分：
    至於被告壬○○雖否認伊為系爭合會之會員云云，惟該合會
    會單確實有記載會員姓名「壬○○」，且會首即被告卯○○○經本院依其戶籍地址通知並未到庭，而被告壬○○就該會
    份實際上係其母即會首卯○○○借其名義參加乙節，復未舉
    證以實其說，自無法為有利於被告壬○○上開辯詞之認定。
    是原告主張系爭以「壬○○」名義所參與之合會會份確係被
    告壬○○本人所參與，被告壬○○自97年2月起即未繳納會
    款等情，應堪採信。
  (三)被告丁○○、辰○○、天○○部分：
    又原告主張被告丁○○、辰○○、天○○自97年2月起即未
    繼續繳納會款，各積欠10萬元會款乙情，經被告丁○○、辰
    ○○、天○○於本院審理時均自承係繳納會款到97年2月份
    會首發生事情後才未繼續繳納，尚有四會8萬元未繳，顯見
    被告3人就超出2萬元會款部分為否認，原告復未能提出具體
    事證證明被告3人僅繳納會款至97年1月，自無法就會款超過
    8萬元部分為有利於原告之認定。故原告主張被告丁○○、
    辰○○、天○○各積欠會款8萬元部分為可採，逾此範圍部
    分則為無理由。
  (四)被告亥○○、林美雲、癸○○、未○○部分：
    按民法第334條所稱之抵銷，係以2人互負債務，而其給付種
    類相同並均屆清償期者為要件，故得供債務人抵銷之債權，
    須為對於自己債權人之債權，而不得以對於他人之債權，對
    於債權人為抵銷，最高法院49年台上字第125號判例著有明
    文。而依民法第709條之7第1、2、3項亦規定：「會員應於
    每期標會後3日內交付會款。會首應於前項期限內，代得標
    會員收取會款，連同自己之會款，於期滿之翌日前交付得標
    會員。逾期未收取之會款，會首應代為給付。會首依前項規
    定收取會款，在未交付得標會員前，對其喪失、毀損，應負
    責任。」準此，在合會正常進行期間，對得標會員負給付合
    會金（全部會款）之責者為會首；又依民法第709條之9第1
    項可知，已得標會員所負給付會款之債務，其債權人乃全體
    未得標會員，並非會首。本件被告亥○○、林美雲、癸○○
    、未○○等人既分別已於96年10月、96年9月、94年3、4 月
    間及96年11月間得標，現均為死會，縱渠等上開得標後已與
    會首結清會款、得標後未取得全部會款、已與會首結清所有
    未繳會款等辯詞為真，然均係被告亥○○、林美雲、癸○○
    、未○○等人與會首卯○○○間之債權債務關係，上開事由
    存在於其個人與會首間，核與本件原告主張之會款債務係存
    在於兩造間，彼此之債權債務主體並不相同，並未具抵銷適
    狀之要件。揆諸前揭說明，被告亥○○、林美雲、癸○○、
    未○○上開抵銷之辯，於法無據，要無可採。此外，被告亥
    ○○、林美雲、癸○○、未○○除前揭所辯外，就原告主張
    渠等自97年2月即未再繳交任何會款乙情並不爭執，堪信原
    告此部分主張為可採。
  (五)被告黃○○○、午○○、辛○○部分：
    復按當事人主張有利於己之事實者，就其事實有舉證之責任
    ，民事訴訟法第277條前段定有明文。又按民事訴訟如係由
    原告主張權利者，應先由原告負舉證之責，若原告先不能舉
    證，以證實自己主張之事實為真實，則被告就其抗辯事實即
    令不能舉證，或其所舉證據尚有疵累，亦應駁回原告之請求
    （最高法院17年上字第917號判例意旨參照）。本件原告係
    依據兩造間成立合會之法律關係請求被告黃○○○、午○○
    、辛○○給付會款，惟既經被告黃○○○、午○○、辛○○
    所否認，表示被告等人現仍為活會，原告自應就此有利於己
    之事實負舉證責任。然查，原告固提出業經會首卯○○○簽
    名確認之系爭合會會單為證，主張被告等人均同意由會首代
    標系爭合會，現已為死會云云；惟依原告所提原證三經會首
    卯○○○簽名之會單內容觀之，被告黃○○○部分係記載「
    已標（會首私下偷標）」，被告午○○、辛○○部分均係記
    載「已標（會首標）」等語，除被告黃○○○會份部分亦經
    會首卯○○○簽名確認係屬會首偷標，與原告等人會份遭會
    首卯○○○偷標之情形相同外，經會首卯○○○確認並簽名
    之原證三互助會單上所填載之資料，亦非會首卯○○○在情
    緒穩定及意識清楚之情況下所為，此有原告宇○○及被告壬○○於本院審理時所述：「被告卯○○○當時在場有說那個
    是死會、那個是活會，但是說得很亂，所以就另外拿一張空
    白的會員名冊來逐一填寫死會與活會的名字，由被告卯○○○確認之後簽名蓋手印，再由我拿去影印給大家。」、「當
    時我母親有喝消毒水趴在桌上昏昏沉沉，其他的會員要她寫
    出那個是死會、那個是活會，我就勸我母親趕快寫，她就昏
    昏沉沉勾誰是死會、誰是活會，後來申○○就逐一寫誰是活
    會、死會，再由我母親簽名蓋章。當時我哥哥林榮松有在，
    但是嫂嫂並沒有在現場，當天人非常的多很混亂。」等語可
    證，顯見會首卯○○○所簽立原證三互助會單之內容，並不
    足以證明被告黃○○○、午○○、辛○○等人係屬死會會員
    。此外原告復無法提出其他具體事證以實其說，則被告黃○○○、午○○、辛○○等人既未同意會首卯○○○以渠等名
    義標會，應認被告黃○○○、午○○、辛○○仍屬未得標之
    活會會員。故被告黃○○○、午○○、辛○○等人所參加之
    互助會會份，自應由被告卯○○○負責償還已得標會款應分
    擔之金額，是原告起訴請求被告黃○○○、午○○、辛○○
    等人給付原告等會款各8萬元、10萬元、10萬元及法定遲延
    利息，均無理由，應予駁回。
五、又按合會因會首破產、逃匿或有其他事由致合會不能繼續進
    行時，會首及已得標會員應給付之各期會款，應於每屆標會
    期日平均交付於未得標之會員。但另有約定者，依其約定。
    會首就已得標會員依前項規定應給付之各期會款，負連帶責
    任。會首或已得標會員依第1項規定應平均交付於未得標會
    員之會款遲延給付，其遲付之數額已達兩期之總額時，該未
    得標會員得請求其給付全部會款，民法第709條之9第1、2、
    3項分別定有明文。經查，被告等人除黃○○○、午○○、
    辛○○外，既均為系爭合會之已得標會員，且系爭合會於97
    年2月起因會首逃匿未能繼續進行，已如前述，則依前揭規
    定，已得標之會員即應於每屆標會期日，將各期會款平均交
    付於未得標之會員。而被告等人除黃○○○、午○○、辛○○外，自97年2月或3月起即未曾再給付會款之事實，已如前
    述，其遲付之數額均已達兩期之總額，系爭合會復已於97年
    6月屆滿到期，是原告依其會份比例請求已得標被告給付會
    款，於法自屬有據。
六、系爭合會自97年2月停會，計算至97年6月會期終止，其活會
    原應為5會，惟被告即會首卯○○○於系爭合會繼續進行中
    ，曾以部分活會會員名義標會，致與實際未得標者（活會）
    數額不符；依卯○○○互助會員名冊所記載未得標之會員人
    數除原告13人14會份（原告戊○○○占2會份）外，尚有訴
    外人高志成、羅水龍、邱正能、林陳密等4人，合計有18 會
    份，其中訴外人邱正能、羅水龍已放棄活會權益，業據原告
    提出羅水龍之棄權書及邱正能之放棄書為證，復為被告所不
    爭執，堪認原告此部分之主張為真正；而被告黃○○○、午
    ○○、辛○○應視為未得標會員，已如前述，故以實際未得
    標者尚有19會（計算式：18－2＋3＝19）計算。準此，依民
    法第709條之9規定，應一次給付全部19期會款，由未得標之
    會員共19會平均分配，即：
  (一)被告酉○○、寅○○、丁○○、辰○○、天○○各所積欠之
    8萬元會款，各應給付原告58,947元（計算式80,000÷19×
    14 ＝58,947.3；元以下四捨五入）。
  (二)被告卯○○○、未○○、癸○○、壬○○、林小玲、亥○○
    、林美雲各所積欠之10萬元會款，各應給付原告73,684元（
    計算式100,000÷19×14＝73,684.2；元以下四捨五入）。
七、綜上所述，原告依合會之法律關係，請求被告等給付如主文
    第1項至第12項所示之金額及法定遲延利息，為有理由，應
    予准許，逾此金額及對被告黃○○○、午○○、辛○○之請
    求並無理由，應予駁回。
八、本件判決基礎已臻明確，兩造其餘攻擊防禦方法及訴訟資料
    經本院斟酌後，核與判決結果不生影響，爰無一一論述之必
    要，併此敘明。
九、本件原告勝訴部分係就民事訴訟法第427條訴訟適用簡易程
    序所為被告敗訴之判決，依同法第389條第1項第3款規定，
    應依職權宣告假執行；並依同法第392條第2項規定，依職權
    宣告被告如預供擔保後，得免為假執行。
十、訴訟費用即第1審裁判費15,256元由兩造依主文第14項所示
    比例負擔。
中    華    民    國    98    年    4    月    15    日
                  簡易庭法  官  林玉珮
以上正本係照原本作成。
對於本件判決如有不服，應於收受送達後20日內向本院提出上訴
書狀，上訴於本院合議庭。
中    華    民    國    98    年    4    月    15    日
                        書記官  洪福基


司法院資訊處製作；財團法人民間司法改革基金會備份。
